【裁判字號】    92,訴,1636
【裁判日期】    920829
【裁判案由】    強盜等
【裁判全文】
臺灣高雄地方法院刑事判決                        九十二年度訴字第一六三六號
    公  訴  人  臺灣高雄地方法院檢察署檢察官
    被      告  戊○○
    指定辯護人  本院公設辯護人丙○○
右列被告因強盜等案件，經檢察官提起公訴（九十二年度偵字第一二０八九號），本
院判決如左：
    主  文
戊○○竊盜，處有期徒刑肆月；又竊盜，因脫免逮捕而當場施以強暴，處有期徒刑伍
年。應執行有期徒刑伍年貳月。
    事  實
一、戊○○基於意圖為自己不法所有之犯意，於民國九十二年五月三十一日下午八時
    許，在高雄縣鳳山市○○○路一三三號前，見甲○○所有車牌號碼ＤＱＬ─二四
    一號機車鑰匙未拔，隨即趁無人注意之際，以徒手發動電門之方式，竊取該機車
    ，得手後供代步使用。嗣於九十二年六月六日下午十一時十分許，騎乘上開贓車
    行經高雄縣鳳山市○○○路三五二號小北百貨前，見丁○○所駕駛車牌七Ｄ─四
    三七０號營業用小貨車位停放在上址，遂竊取置放在上開車輛上之峰牌香菸一條
  ，得手後欲騎機車離開之際，為丁○○發現即從背後抱住戊○○阻止其離開，戊
    ○○為脫免逮捕，立即以手肘撞擊丁○○腹部，致使丁○○腹部疼痛（傷害部分
    未據告訴），小北百貨員工乙○○見狀即向前幫忙從前方抱住戊○○，戊○○隨
    後遭壓制並會同巡邏員警逮捕查獲。
二、案經高雄縣警察局鳳山分局移送臺灣高雄地方法院檢察署檢察官偵查起訴。
    理  由
一、訊據被告戊○○對於上揭時、地竊取他人之機車及香菸等情坦承不諱，惟矢口否
    認有何毆打丁○○之行為，辯稱：當日伊可能係掙扎中不小心揮到丁○○，並非
    有毆打丁○○之行為等語；另被告指定辯護人亦以被告乃係單純之身體扭動並非
    積極施以強暴，被告之行為尚未達於強暴脅迫之程度等情加以辯護。
二、經查：
（一）右揭被告於前揭時、地利用他人機車鑰匙未拔，竊取他人之機車及利用他人之
      貨車停放路旁而竊取車內之香菸一條等情，業據被告迭於警偵訊及本院審理時
      均坦承不諱（參見本院九十二年八月十九日審判筆錄），核與證人即被害人甲
      ○○及丁○○分別於警訊及本院審理時所述情節相符（參見本院九十二年八月
      五日審判筆錄），此外復贓物領據二紙及高雄縣警察局車輛協尋電腦輸入單及
      車輛竊盜個別查詢報表各一紙在卷可佐，足認被告此部分之自白與事實相符，
      堪信為真實。
（二）被告雖否認有毆打被害人丁○○之行為，然查，被告於本院審理時坦承確有以
      手肘撞及被害人丁○○之腹部（參見本院九十二年八月五日審判筆錄），而證
      人丁○○迭於警訊及本院審理時均證述被告為脫免逮捕有以右手手肘撞擊其腹
      部等語（參見本院九十二年八月五日審判筆錄），復有證人乙○○於警訊時證
      述：「於九十二年六月六日二十三時十分許，廠商送貨員丁○○駕駛營小貨車
      七Ｄ─四三七０號送貨停放在高雄縣鳳山市○○○路三五二號小北百貨前，丁
      ○○搬貨進小北百貨後，我與丁○○在店內發現戊○○進入小貨車七Ｄ─四三
      七０號車內駕駛座竊車內峰牌香菸一條得手後正要離去，我們發現後立即出去
      制止他離去，丁○○抓住他時，此時香菸掉落在地下，他以手肘撞擊丁○○腹
      部使丁○○鬆手，他趁隙跳上輕機車車號ＤＱＬ─二四一號要逃跑，但又被丁
      ○○抓住，並將他由機車上扯下來我們二人制服後報警前來共同查獲。」等語
      （參見九十二年六月下午十一五十分高雄縣政府警察局鳳山分局五甲派出所警
訊筆錄），復於本院審理時亦證述確有目睹被告以手肘撞擊丁○○之腹部而欲
      脫逃等情（參見本院九十二年八月五日審判筆錄），綜上所述，被告確有以手
      肘撞擊被害人丁○○。按刑法第三百二十九條之準強盜罪，只要有強暴或脅迫
      行為之實施，即與該法條規定相當，不以使人不能抗拒為必要（參照最高法院
      七十四年台上字第三二二五號判決意旨），本件被告目的係為圖避免遭人逮捕
      而以手肘撞擊被害人丁○○腹部，對於人之身體施以暴力，在刑法上之評價應
      認合於刑法第三百二十九條之「強暴」之要件，辯護人認被告之行為不符合強
      暴之概念，於法尚有未合。被告上開辯解，核屬卸責之詞，不足採信。被告其
      上開準強盜、竊盜犯行，事證明確，應可認定。
二、核被告所為，係犯刑法第三百二十條第一項之普通竊盜罪及同法第三百二十九條
    準強盜罪，應依第同法第三百二十八條第一項科刑。被告所犯上開準強盜罪、竊
    盜罪二罪間，犯意各別，行為互殊，犯罪構成要件不同，應分論併罰。爰審酌被
    告年輕力壯，竟不知以已力賺取生活所需，而以違法犯紀之方法竊取他人之財物
    ，對於社會秩序危害甚大，惟被告坦承部分犯行，所竊得所得之財物金額並非鉅
    大等一切情狀，分別量處如主文所示之刑，併定應執行之刑，以為懲儆。
據上論斷，應依刑事訴訟法第二百九十九條第一項前段，刑法第三百二十條第一項、
第三百二十九條、第三百二十八條第一項、第五十一條第五款，判決如主文。
本案經檢察官郭昭吟到庭執行職務。
中     華     民      國     九十二     年      八     月    二十九     日
                                  臺灣高雄地方法院刑事庭
                                      法  官  廖建瑜
右正本證明與原本無異。
如不服本判決，應於判決送達後十日內，向本院提出上訴狀。
                                      書記官  王翌翔
中     華     民      國     九十二     年      八     月    二十九     日
中華民國刑法第三百二十條
 (普通竊盜罪、竊佔罪)
意圖為自己或第三人不法之所有，而竊取他人之動產者，為竊盜罪，處五
年以下有期徒刑、拘役或五百元以下罰金。
意圖為自己或第三人不法之利益，而竊佔他人之不動產者，依前項之規定
處斷。
前二項之未遂犯罰之。
中華民國刑法第三百二十九條
 (準強盜罪)
竊盜或搶奪，因防護贓物、脫免逮捕或湮滅罪證，而當場施以強暴脅迫者
，以強盜論。
中華民國刑法第三百二十八條
意圖為自己或第三人不法之所有，以強暴、脅迫、藥劑、催眠術或他法，
至使不能抗拒，而取他人之物或使其交付者，為強盜罪，處五年以上有期
徒刑。
以前項方法得財產上不法之利益或使第三人得之者，亦同。
犯強盜罪因而致人於死者，處死刑、無期徒刑或十年以上有期徒刑；致重
傷者，處無期徒刑或七年以上有期徒刑。
第一項及第二項之未遂犯罰之。
預備犯強盜罪者，處一年以下有期徒刑、拘役或三千元以下罰金。


司法院資訊處製作；財團法人民間司法改革基金會備份。
